【裁判字號】    92,再易,24
【裁判日期】    920924
【裁判案由】    拆屋還地
【裁判全文】
臺灣嘉義地方法院民事判決  九十二年度再易字第二四號
    再審原告    甲○○
                乙○○
    再審被告    嘉義縣布袋鎮新塭國民小學
    法定代理人  杜春松
右列當事人間請求拆屋還地事件，再審原告對於中華民國九十二年七月十六日臺灣嘉
義地方法院九十二年度再易字第二號民事確定判決提起再審之訴，本院判決如左：
    主      文
再審原告提起再審訴訟，應駁回。
再審訴訟費用由再審原告平均負擔。
    事實及理由
壹、再審原告主張：
  一、民事訴訟法第四九六條第一項第一款規定：「有下列各款情形之一者，得以再
      審之訴對於確定終局判決聲明不服。但當事人已依上訴主張其事由或知其事由
      而不為主張者，不在此限：１、適用法規顯有錯誤者」，最高法院六十年台再
      字第一七０號判例意旨：「民事訴訟法第四百九十六條第一項第一款所謂適用
      法規顯有錯誤者，係指確定判決所適用之法規顯然不合於法律規定，或與司法
      院現尚有效及大法官會議之解釋，或本院尚有效之判例顯然違反者而言，並不
      包括消極的不適用法規之情形在內，此觀該條款文義，並參照同法第四百六十
      八條將判決不適用法規與適用不當二者並舉之規定自明」。
      坐落嘉義縣布袋鎮○○段第一一二之七地號土地 (以下簡稱；本件土地），所
      有人為中華民國，管理機關為再審被告，管理機關對本件土地，自可為保存、
      改良及利用等行為，出借土地屬於利用行為，再審被告與再審原告甲○○簽訂
      使用借貸契約，應屬有效，故再審被告前任校長林清水有權與再審告甲○○簽
      訂借用借貸契約；而且，再審被告在原審並未主張「林清水校長無權出借土地
      」的事實，法院對於當事人未主張的事實，不必審究，再審被告是在判決確定
      後，才主張林清水校長出借土地不生效力，原再審判決以此作為具有再審理由
      ，自屬違法，故原再審判決適用法規顯有錯誤，符合提起再審事由。
  二、再審被告所提第一審訴訟，其聲明為「被告應將坐落嘉義縣布袋鎮○○段第一
      一『三』之七地號土地地上建物面積．．．拆除」，但第一審簡易判決主文則
      改為「被告應將坐落嘉義縣布袋鎮○○段第一一『二』之七地號土地地上建物
      面積．．．拆除」，記載明顯錯誤。
  三、綜上所述，原審判決具有再審事由，再審原告依法提出本件再審訴訟，而請求
      廢棄本院九十二年度再易字第二號民事判決，並駁回再審被告所提再審訴訟。
貳、本院依職權調閱本院九十二年度再易字第二號卷。
參、本院判斷：
  一、程序方面：
      民事訴訟法第五百條第一項、第二項規定：「再審之訴，應於三十日之不變期
      間內提起。前項期間，自判決確定時起算。但再審之理由知悉在後者，自知悉
      時起算」，再審原告是在九十二年八月二十日，收受本院九十二年度再易字第
      二號再審民事判決，並在同年九月一日向本院提起再審訴訟，未超過三十日法
      定期間，符合法律規定，本院應該受理審判。
  二、再審原告主張原再審判決具有民事訴訟法第四九六條第一項第一款所規定再審
      事由，而以「適用法規顯有錯誤」，提起本件再審訴訟。但是，原再審判決根
      據土地登記簿及土地登記謄本上的記載，發現本件土地在民國四十年十月十四
      日，登記所有人為台灣省，管理者為台灣省政府民政廳地政局，七十五年二月
      三日登記所有人仍為台灣省，管理者變更為嘉義縣政府，八十八年七月七日登
      記所有人為中華民國，管理者改為嘉義縣布袋鎮新塭國民小學即再審被告，而
      再審原告甲○○則是在三十五年間，經過再審被告前任校長林清水的同意，才
      在本件土地上搭建房屋。
      既然原再審判決根據土地登記簿及土地登記謄本記載，發現林清水答應出借本
      件部分土地時，再審被告當時還不是所有權人或管理人，因此，前任校長林清
      水根本無權出借本件部分土地給再審原告甲○○，原再審判決因而認定林清水
      與再審原告甲○○間的使用借貸契約無效，而判決再審被告具有再審理由而勝
      訴，原再審判決適用法規並無錯誤；而且，原再審判決發現林清水無權出借本
      件部分土地，根本不需要再審被告主張，因為土地登記簿及土地登記謄本早有
      記載，任何人都可查閱得知，和再審被告有沒有主張此一事實，根本無關。再
      審原告以原再審判決適用法規顯有錯誤，而提起本件再審訴訟，因原再審判決
      並無適用法規錯誤，再審原告又提不出具體事由來證明原再審判決適用法規錯
      誤，因此，本件再審不具有再審理由，應該駁回。
  三、再審原告另主張第一審簡易判決將再審被告聲明，由「被告應將坐落嘉義縣布
      袋鎮○○段第一一『三』之七地號土地地上建物面積……拆除」，改成「被告
      應將坐落嘉義縣布袋鎮○○段第一一『二』之七地號土地地上建物面積……拆
      除」，明顯記載錯誤。這是再審被告筆誤，第一審簡易判決根據土地登記謄本
      記載，將再審被告的筆誤更正，本就是法院依法審判的職權，並無任何違法或
      適用法規錯誤，再審原告此部分主張不能成立。
  四、再審原告以原再審判決適用法規顯有錯誤，而提起本件再審訴訟。但是，原再
      審判決並未適用法規錯誤，而且，再審原告未具體指明原再審判決有何處適用
      法規錯誤，本件再審顯無再審理由，故不經言詞辯論而駁回再審訴訟。
肆、結論：本件再審訴訟無理由，依民事訴訟法第五百零二條第二項、第八十五條第
    一項前段，判決如主文。
中      華      民      國      九十二    年      九    月      二十四  日
                                  臺灣嘉義地方法院民事第二庭
                                      審判長法  官  甘  大  空
                                            法  官  鄭  雅  文
                                            法  官  賴  秀  蘭
右為正本係照原本作成。
本件判決不得上訴。
中      華      民      國      九十二    年      九    月      二十四  日
                                            書記官  蕭  琪  男


司法院資訊處製作；財團法人民間司法改革基金會備份。
